臺灣臺南地方法院新市簡易庭民事判決
109年度新小字第1053號
原      告  富族第一家管理委員會

法定代理人  莊莛薇
訴訟代理人  毛棟誠
            顏碩彬  同上  


被      告  簡怡雯
上列當事人間請求給付管理費事件，經本院於民國110年8月12日
言詞辯論終結，判決如下：
    主      文
被告應給付原告如附表「抵銷後尚積欠之金額」欄所示之金額及
「利息起算日」欄所示之利息。
原告其餘之訴駁回。
訴訟費用新臺幣壹仟元，其中新臺幣捌佰元由被告負擔，餘由原
告負擔。
本判決原告勝訴部分得假執行。
    事實及理由
壹、程序方面：
一、按訴狀送達後，原告不得將原訴變更或追加他訴，但擴張或
    減縮應受判決事項之聲明者，不在此限，民事訴訟法第255
    條第1項第3款定有明文。查本件原告起訴時原訴之聲明係請
    求「被告應給付原告新臺幣（下同）26,000元，及自民國10
    7年5月起至清償日止，按週年利率5％計算之利息」（見司促
    卷第9頁），嗣於訴狀送達被告後，再於109年8月25日具狀
    變更原訴之聲明為「被告應給付原告24,360元，及自各期管
    理費應繳款翌日起至清償日止，按週年利率5％計算之利息」
    （見司促卷第37頁），核原告所為係減縮應受判決事項之聲
    明，與上開規定相符，應予准許。
二、原告經合法通知，無正當理由未於最後言詞辯論期日到場，
    核無民事訴訟法第386條各款所列情形，爰依被告聲請，由
    其一造辯論而為判決。
貳、實體方面： 
一、原告起訴主張：被告所有之門牌號碼臺南市○○區○○○路000號
    10樓之1房屋（下稱系爭房屋），係位在富族第一家大樓（
    下稱系爭大樓）內，被告為系爭大樓區分所有權人之一，依
    系爭大樓住戶規約（下稱系爭規約），被告應以2個月為1期
    繳納管理費，管理費收費標準為107年每月920元，108年1月
    起每月為1,000元。詎被告自107年5月起至109年5月止，共
    積欠管理費24,360元，經原告發函催告被告補繳管理費，被
    告迄未給付，爰依系爭規約第10條第1項、第5項之約定，提
    起本件訴訟等語。並聲明：被告應給付原告24,360元，及自
    各期管理費應繳款翌日起至清償日止，按週年利率5％計算之
    利息。
二、被告則以：其於系爭大樓停車場之專屬機械停車位（下稱系
    爭停車位），上方裝設有消防管線致高度不足，使被告無法
    停放車輛，經向原告多次反應，原告對此均置之不理，被告
    僅能自行出資12,000元更動消防管線之位置以利停車；又系
    爭停車位，易與鄰車發生擦撞，致其車輛因此遭刮損，經估
    價需花費19,508元修復，為此，被告前已自行出資6,000元
    裝設鐵架以防止擦撞，詎原告卻自行拆卸該鐵架，爰請求將
    上開數額均抵銷本件積欠之管理費等語置辯。
三、本院得心證之理由：
  ㈠為充裕共同部分在管理上必要之經費，區分所有權人應遵照
    區分所有權人會議議決之規定向管理委員會繳交公共基金及
    管理費；區分所有權人若在規定之日期前未繳納應繳金額時
    ，管理委員會得訴請法院命其給付應繳之金額及另外收取遲
    延利息，以未繳金額之年息百分之10計算，系爭規約第10條
    第1項、第5項有所約定。經查，原告主張被告為系爭大樓之
    區分所有權人，自107年5月起至109年5月止共積欠管理費共
    24,360元，經原告發函催告被告補繳管理費，被告均未給付
    等情，業據其提出存證信函、系爭大樓管理組織報備證明、
    系爭房屋之建物登記第一類謄本、系爭大樓管理收費明細表
    等資料為證（見司促卷第11頁、第23頁、第41頁至第45頁）
    ，且為被告所不爭執，自堪信為真實，則原告請求被告給付
    其前揭積欠之管理費，即屬有據。
  ㈡被告以前詞為抵銷之抗辯，經查：
  ⒈按二人互負債務，而其給付種類相同，並均屆清償期者，各
    得以其債務，與他方之債務，互為抵銷；又按清償人不為前
    條之指定者，依左列之規定，定其應抵充之債務：債務均已
    屆清償期或均未屆清償期者，以債務之擔保最少者，儘先抵
    充；擔保相等者，以債務人因清償而獲益最多者，儘先抵充
    ；獲益相等者，以先到期之債務，儘先抵充；再按清償人所
    提出之給付，應先抵充費用，次充利息，次充原本；其依前
    二條之規定抵充債務者亦同，民法第334條本文、第322條第
    2款、第323條分別定有明文。
  ⒉被告主張因避免自家車輛遭鄰車刮損，自行出資6,000元裝設
    鐵架以防止擦撞，竟遭原告無端拆除等語，並有鐵架之照片
    在卷可佐（見新小卷第87頁至第95頁），原告對此固稱係因
    機械停車位是連動式，假如每個車位都這樣裝設鐵架，會有
    危險，且保養之廠商有提及裝設鐵架會影響到重量和平衡感
    而有安全上之疑慮資為抗辯。惟迄至言詞辯論終結前，均未
    見原告提出有何被告裝設鐵架，有安全疑慮之證明，且稽之
    上開照片所顯示之鐵架大小，尚非巨大而量重，從而原告既
    無法證明被告架設鐵架有安全上之疑慮，卻仍自行拆除被告
    所有之鐵架，致被告受有損害，是被告主張就支出鐵架費用
    之6,000元與欠繳之管理費互為抵銷，尚屬有據；又兩造並
    未指定應抵充之債務順序，是依上開規定，自應以先到期之
    債務，依序抵充利息、原本，而本件被告係於109年12月31
    日當庭主張抵銷等語（見新小卷第29頁至第30頁），是以該
    日作為抵銷清償之時點，經核附表編號1之利息為230元（利
    息起迄日自107年7月1日至109年12月31日，計算式：1,840
    元×5％÷365日×914日＝230元，小數點以下四捨五入）、附表
    編號2之利息為215元（利息起迄日自107年9月1日至109年12
    月31日，計算式：1,840元×5％÷365日×852日＝215元，小數點
    以下四捨五入）、附表編號3之利息為199元（利息起迄日自
    107年11月1日至109年12月31日，計算式：1,840元×5％÷365
    日×791日＝199元，小數點以下四捨五入），經抵充後，附表
    編號1所示107年7月1日至109年12月31日之利息230元及原本
    1,840元、附表編號2所示107年9月1日至109年12月31日之利
    息215元及原本1,840元、附表編號3所示107年11月1日至109
    年12月31日之利息199元及原本1676元均已全數抵銷完畢，
    附此敘明。
  ⒊被告固主張系爭停車位上方裝設有消防管線致高度不足，使
    被告無法停放車輛，須自費12,000元更動消防管線之位置以
    利停車，而主張抵銷云云，而原告對於被告主張若不更動消
    防管線，將因撞擊車體頂端而無法停車一節並不爭執（見新
    小卷第79頁），惟辯稱消防管線部分，是當初建商交屋時，
    即已如此裝設，原告無法處理等語置辯。而依系爭大樓停車
    設備使用注意事項第1條規定，第一次使用本設備或更換車
    輛時，請注意車型大小及重量，是否在容許範圍內，有上開
    注意事項翻拍照片存卷可參（見新小卷第96-1頁），是被告
    於購置車輛時本應考量所可停放車輛之高度限制，尚難以購
    買之車輛車身較大，而遽論原告對此應負起責任；況且，系
    爭停車位上方消防管線之配置，既於被告83年間購買系爭房
    屋及系爭停車位時即已存在，然被告對此從未向建商主張，
    反係遲至本件訴訟時，始以此主張抗辯，亦難認有據。至被
    告復主張自家車輛遭鄰車刮損云云，並提出估價單為證（見
    新小卷第41頁），惟被告車輛之毀損既非由原告所致，則被
    告主張以此修復費用抵銷管理費之抗辯，即屬無據。
四、綜上所述，原告依系爭規約之約定，請求被告給付如附表「
    抵銷後尚欠繳之金額」欄所示之金額及「利息起算日」欄所
    示之利息，為有理由，應予准許。逾此範圍之請求，為無理
    由，應予駁回。
五、按各當事人一部勝訴、一部敗訴者，其訴訟費用，由法院酌
    量情形，命兩造以比例分擔或命一造負擔，或命兩造各自負
    擔其支出之訴訟費用；小額事件第一審法院為訴訟費用之裁
    判時，應確定其費用額，民事訴訟法第79條、第436條之19
    第1項分別定有明文。本院酌量兩造訴訟勝敗情形，認第一
    審訴訟費用即裁判費1,000元，由被告負擔800元，餘由原告
    負擔，爰判決如主文第3項所示。
六、本件原告勝訴部分，係屬民事訴訟法第436條之8第1項小額
    訴訟事件所為被告敗訴之判決，依同法第436條之20規定，
    應依職權宣告假執行。
七、本件為判決基礎之事證已臻明確，兩造其餘攻擊防禦方法及
    舉證，經本院審酌後認與本件判決結果均不生任何影響，爰
    不逐一論列，附此敘明。
八、訴訟費用負擔之依據：民事訴訟法第79條。
中　　華　　民　　國　     110   　年　　9　 　月  　　6
   　日
　　　　　　　　　新市簡易庭     法       官   施志遠
以上正本與原本相符。
如不服本判決，應於送達後20日內，向本院提出上訴狀並表明上
訴理由，如於本判決宣示後送達前提起上訴，應於判決送達後20
日內補提上訴理由書（須附繕本）。如委任律師提起上訴，應一
併繳納上訴審裁判費。
對於小額程序之第一審判決之上訴，非以其違背法令之理由，不
得為之。且上訴狀內應記載表明㈠原判決所違背之法令及其具體
內容。㈡依訴訟資料可認為原判決有違背法令之具體事實。
中　　華　　民　　國　  110  　年　　9　　月　 　7  　日
             　                                           書 記 官  李慈容　　
【附表】：     編號 未繳納管理費之月份（民國） 積欠之金額（新台幣） 抵銷後尚積欠之金額 利息起算日 1 107年5月至6月 1,840元 0元 （無） 2 107年7月至8月 1,840元 0元 （無） 3 107年9月至10月 1,840元 164元 110年1月1日 4 107年11月至12月 1,840元 1,360元 108年1月1日 5 108年1月至2月 2,000元 2,000元 108年3月1日 6 108年3月至4月 2,000元 2,000元 108年5月1日 7 108年5月至6月 2,000元 2,000元 108年7月1日 8 108年7月至8月 2,000元 2,000元 108年9月1日 9 108年9月至10月 2,000元 2,000元 108年11月1日 10 108年11月至12月 2,000元 2,000元 109年1月1日 11 109年1月至2月 2,000元 2,000元 109年3月1日 12 109年3月至4月 2,000元 2,000元 109年5月1日 13 109年5月 1,000元 2,000元 109年6月1日